臺灣桃園地方法院刑事判決　　　　　　　　　　　　　九十一年度易字第五四九號
　　公　訴　人　臺灣桃園地方法院檢察署檢察官
　　被　　　告　丁○○
右列被告因詐欺案件，經檢察官提起公訴（九十年度偵緝字第五七三號），本院判決
如左：
        主  文
丁○○意圖為自己不法之所有，以詐術使人將本人之物交付，處有期徒刑陸月，如易
科罰金以參佰元折算壹日。
        事  實
一、丁○○明知已無償債能力，竟意圖為自己不法之所有，於民國八十八年七月二日
    持其妻羅邱美香擔任負責人之靖晏有限公司（下稱靖晏公司）為發票人、面額為
    新台幣（下同）一百五十萬元、付款人為華南商業銀行中壢分行（下稱華南銀行
    ）支票一紙及乙○○為發票人、面額為一百二十二萬零九百六十五元、付款人為
    聯邦商業銀行內壢分行（下稱聯邦銀行）支票一紙，至甲○○所開設位於桃園縣
    蘆竹鄉○○路四七三號之「福芳堂香舖」向甲○○調借現金二百六十萬元，並擔
    保一定如期清償，致甲○○陷於錯誤，而開立付款日為當日、付款人為新竹商業
    銀行中興分行面額為二百六十萬元之支票交付丁○○兌現，詎上開華南銀行之支
    票屆期退票，聯邦銀行支票經銀行以「字經塗改」為由拒絕付款，甲○○始知受
    騙。
二、案經甲○○訴請臺灣桃園地方法院檢察署檢察官偵查起訴。
        理  由
一、訊據被告丁○○對於右開事實大致坦承不諱，惟辯稱：伊向告訴人甲○○借調之
    二百六十萬元係為經營靖晏公司（該公司為伊實際經營，其妻羅邱美香係名義負
    責人）週轉之用，伊向告訴人陸續借了二、三年款項來週轉，至於伊所交付予告
    訴人之乙○○為發票人之支票為何會因字經塗改而退票，伊則不知緣由云云。惟
    查：經本院依職權查察，靖晏公司所開立之支票自八十八年十月五日起即通通跳
    票，無一張係經註銷，且自八十八年十月五日起至八十九年十二月六日止共跳票
    達一百張，金額高達二千四百四十五萬七千三百四十元，而被告本人名義之支票
    更是從八十七年八月二十六日起即因一年內連續退票三張以上而經拒絕往來在案
    ，此有法務部票據信用資訊連結作業查詢明細表二份在卷可稽，足見被告於本案
    案發時早已票據信用不佳，其本身之資力根本無力擴張信用。再查，證人丙○○
    於偵訊及本院審理時證稱被告之前亦經常向其合夥人乙○○借票持以向他人調現
    金，被告都說票到期時伊會自己去軋票款，此次被告又來向乙○○借票，因乙○○不在，而伊又有權開乙○○之支票，伊才代為開立右開面額為一百二十二萬零
    九百六十五元之支票給被告等語，可見被告明知己及靖晏公司之票據信用不佳，
    故須經常向乙○○借票持以向他人調現，此亦為被告所明認。綜上，被告於明知
    本身之資力無從再行擴張信用之情況下，仍向告訴人調現，並因知己名義之支票
    已遭拒絕往來，而在向告訴人調現之同時，交付當時亦已財務調度困難然尚未拒
    往之靖晏公司支票及乙○○名義之支票各一張，以資擔保還款，其之詐欺意圖明
    甚。此外，並有被告交付告訴人以擔保還款之支票及退票理由單各二紙（乙○○
    名義之支票係因大寫金額之「拾」字有塗改而遭退票，此亦有聯邦銀行九十一年
    四月九日聯銀內壢字第００六四號函一紙可憑）、告訴人開立予被告之二百六十
    萬元之已兌付之支票影本一紙附卷可按，本件事證明確，被告犯行足堪認定。
二、核被告之所為，係犯刑法第三百三十九條第一項之詐欺取財罪。爰審酌被告詐欺
    之金額多寡、其犯罪手段、犯後態度尚佳、惟犯後迄今二年餘均未思與告訴人達
    成和解而對告訴人稍事補償等一切情狀，量處如主文所示之刑。末按被告行為後
    ，刑法第四十一條於九十年一月十日經修正公布，並於同年月十二日生效，易科
    罰金之適用範圍擴大為最重本刑五年以下有期徒刑之罪，並明定併合處罰之數罪
    ，如各罪均得易科罰金者，其應執行之刑逾六月時，亦得適用之，比較新舊法之
    結果，以裁判時即修正後之刑法第四十一條第一項前段對被告較為有利，爰依刑
    法第二條第一項前段規定適用裁判時之法律，就被告所宣告之刑，諭知易科罰金
    之折算標準。
據上論斷，應依刑事訴訟法第二百九十九條第一項前段，刑法第二條第一項前段、第
三百三十九條第一項、第四十一條第一項前段，罰金罰鍰提高標準條例第一條前段、
第二條，判決如主文。
本案經檢察官蔡孟利到庭執行職務
中      華      民      國      九十一    年    五      月      廿      日
                                臺灣桃園地方法院刑事第一庭
                                      法  官    曾  雨  明
右正本證明與原本無異。
如不服本判決，應於判決送達後十日內向本院提出上訴狀( 應附繕本 )，上訴於
臺灣高等法院。
                                      書記官    戴  育  萍
中        華        民  國     九十一   年    五    月    廿三    日
附論罪科刑依據之法條：
刑法第三百三十九條第一項
意圖為自己或第三人不法之所有，以詐術使人將本人或第三人之物交付者，處五年以
下有期徒刑、拘役或科或併科一千元（已提高十倍為一萬元）以下罰金。
